最高法院刑事判決　　　　　　　九十四年度台上字第三三一號
　　上　訴　人　甲○○
　　　　　　　　　　　　（現另案在台灣台中監獄執行中）
上列上訴人因違反毒品危害防制條例案件，不服台灣高等法院台
中分院中華民國九十三年十月二十日第二審更審判決（九十三年
度重上更(四)字第一六六號，起訴案號：台灣台中地方法院檢察署
八十八年度偵字第二一○八五號、第二三八五四號），提起上訴
，本院判決如下：
    主  文
原判決撤銷，發回台灣高等法院台中分院。
    理　由
本件原判決認定上訴人即被告甲○○基於營利之概括犯意，自民
國八十八年三月間某日起，至同年十月間某日止，連續多次在台
中市旱溪堤防附近等地，販賣第二級毒品安非他命予吳政佳施用
；每錢新台幣（下同）三千元，先後共販賣安非他命約十萬元。
嗣上訴人於同年十月六日下午三時四十五分許，在台中縣神岡鄉
○○路七四六號前為警查獲，並扣得其所有供販賣安非他命所用
之包裝袋一包等情。因而撤銷第一審判決，改判仍論處上訴人連
續販賣第二級毒品（累犯）罪刑，固非無見。
惟查：(一)、查本件檢察官起訴書內記載上訴人於八十八年九月底
，明知車牌號碼ＮＴ－○六六九號ＢＭＷ自用小客車為贓物，竟
以現金三萬元及價值七萬元之安非他命向張耿豪（下稱張某）購
得上開自用小客車等情。而就上訴人向張某故買贓車部分先經檢
察官提起公訴（八十八年度偵字第二一五二三號、第二○七五七
號），復經原審於九十年十二月三日另案判刑確定，有該案件第
一、二審判決影本及上訴人之全國前案紀錄表附卷可稽（見第一
審卷第八十八頁至九十一頁、原審卷第二十八頁）。本件檢察官
起訴上開販賣安非他命予張某與贓車互易部分，與上述另案已經
判決確定之故買贓物部分有無關聯？該確定判決對本案有無影響
？原審未就此一併加以審酌及說明，尚嫌理由不備。(二)、按毒品
危害防制條例第四條第二項之販賣第二級毒品罪，以行為人所販
賣者，確屬同條例第二條第二項第二款所列之第二級毒品，為其
要件。而是否屬於上述等級之毒品，在訴訟上必須經嚴格之證明
。是以有罪之判決書，對於被告所販賣之物是否確屬於第二級毒
品，應說明其所憑之證據及理由，始為適法。原判決認定上訴人
連續多次販賣予吳政佳者，俱屬第二級毒品安非他命，而論以販
賣第二級毒品罪。其理由復說明上訴人先後三次被警方查獲之安
非他命共十二包，均係供自己施用，不能證明與本件販賣毒品有
關云云（見原判決第十八頁倒數第三行起至第十九頁第十行）。
則本案既未曾查扣上訴人供販賣之安非他命，而原判決復未說明
其憑以認定上訴人所販賣予吳某者，確係第二級毒品安非他命之
證據及理由。依上說明，自非適法。本院前三次發回意旨對此均
已詳加指明，乃原判決仍未對此加以論敘說明，遽行判決，自嫌
理由不備。(三)、本件起訴意旨指上訴人除有販賣安非他命予吳政
佳以外，並有多次販賣安非他命予洪子閔（下稱洪某）施用之事
實。而卷查洪某於警詢及檢察官初詢時證稱：伊曾多次向上訴人
購買安非他命，每錢三千元，均於車上或上訴人住處交貨等語（
見偵查卷第一六三頁、第一六四頁正面及反面）。原判決雖以洪
某已於第一審翻稱：「我不認識被告，也不曾與他交往，警詢筆
錄所述都是警察硬要我這樣說的，警察拿照片給我認，硬要我說
是這個甲○○，並沒有叫我指認甲○○本人。我所有的安非他命
是向我朋友『小黑』拿的，不是用買的……而在地檢署時警察也
跟我進去，所以我才這樣說」云云（見第一審卷第六十六頁）。
且證人廖繼良於第一審亦證稱：「（洪子閔與甲○○是否認識？
）好像不認識，也沒聽說他們認識」等語，因認洪某所為不利之
證述尚有可疑，而不予採信。惟查洪某於第一審雖證稱：伊於警
詢筆錄所述均係警察硬要伊這樣說的云云；然又稱警員並沒有叫
伊指認甲○○本人云云，前後似有矛盾。且證人廖繼良雖證稱「
好像不認識，也沒聽說他們認識」云云，但其語意並非肯定，且
屬其個人推測之詞。而洪子閔雖證稱上訴人有販賣安非他命予廖
繼良等語，但能否據此推論廖繼良對於上訴人與洪子閔是否認識
，必然知情？亦有研酌餘地。原判決僅憑洪某事後翻異及廖某前
揭推測之詞，遽認洪某於警詢及偵查中所陳可疑，而不予採信，
尚嫌速斷。究竟洪某嗣後於第一審所陳係屬實情？抑或出於迴護
上訴人所致？承辦警員究竟有無強逼洪某誣指上訴人販賣安非他
命？其有無於洪某受檢察官偵詢時隨同進入偵查庭內？若有，其
目的何在？洪某是否因此而未敢向檢察官據實陳述？此與洪某於
警詢及偵查中所為不利之指證是否可信攸關，自有傳訊承辦之警
員到庭詳加訊問調查明白之必要；本院第三次及第四次發回意旨
對此均已詳加指明。發回前原審（重上更(三)審）及原審雖均傳喚
承辦本案之警員趙秉耀到庭訊問，但對於該證人所陳述之內容為
何？是否可信？均未於理由內加以論敘說明，遽行判決，自仍有
理由不備之可議。以上或為上訴意旨所指摘，或為本院得依職權
調查之事項，應認原判決仍有撤銷發回之原因。至原判決關於其
他不另為無罪諭知部分，因與發回部分有審判不可分關係，應併
予發回。
據上論結，應依刑事訴訟法第三百九十七條、第四百零一條，判
決如主文。
中　　華　　民　　國　九十四　年　　一　　月 　二十 　日
                      最高法院刑事第六庭
                          審判長法官  吳　雄　銘
                                法官  池　啟　明
                                法官  石　木　欽
                                法官  郭　毓　洲
                                法官  吳　三　龍
      本件正本證明與原本無異
                                      書  記  官
中　　華　　民　　國　九十四　年　　一　　月　二十四　日
                                                  Ｍ
